【裁判字號】    88,易,1977
【裁判日期】    890128
【裁判案由】    詐欺
【裁判全文】
臺灣臺北地方法院刑事判決                        八十八年度易字第一九七七號
    公  訴  人  臺灣臺北地方法院檢察署檢察官
    被      告  丁○○原名丙.
    選任辯護人  李富祥
右列被告因詐欺案件，經檢察官提起公訴（八十八年度調偵字第一六七號），本院判
決如左：
    主  文
丁○○無罪。
    理  由
一、公訴意旨略以：被告丁○○係大和製作有限公司（以下簡稱大和公司）之負責人
    ，於民國八十七年三月間，承攬元大證券股份有限公司（以下簡稱元大公司）宣
    傳錄影帶之製作工作，意圖為自己不法之利益，在台北市○○路○段三九巷五號
    甲○○○有限公司（以下簡稱光耀公司），委託該公司負責上開錄影帶剪接工作
    ，代價共計新台幣（下同）十一萬五千二百九十元，嗣光耀公司依約完成工作，
    丁○○交付支票二紙予光耀公司，屆期提示未獲付款，因認被告涉有刑法第三百
    三十九條第二項之詐欺得利罪嫌。
二、按犯罪事實應依證據認定之，無證據不得推定其犯罪事實，刑事訴訟法第一百五
    十四條定有明文。又認定不利於被告之事實，須依積極證據，茍積極證據不足為
    不利於被告事實之認定時，即應為有利於被告之認定，更不必有何有利之證據；
    且刑事訴訟法上所謂認定犯罪事實之積極證據，係指適合於被告犯罪事實之認定
    之積極證據而言，雖不以直接證據為限，間接證據亦包括在內，然而無論直接或
    間接證據，其為訴訟上之證明，須於通常一般之人均不致有所懷疑，而得確信其
    為真實之程度者，始得據為有罪之認定，倘其證明尚未達到此一程度，而有合理
    之懷疑存在時，自不能以推測或擬制之方法，以為有罪裁判之基礎，最高法院著
    有三十年上字第八一六號、二十九年上字第三一０五號、七十六年台上字第四九
    八六號、四十年台上字第八六號等判例可資參照。次按刑法第三百三十九條第二
    項之詐欺得利罪，須行為人意圖為自己不法之利益，以詐術使人陷於錯誤，而得
    財產上不法之利益，始得成立；又債務人於債之關係成立後，其有未依約定本旨
    履行者，在社會一般交易經驗上常見之原因非一，舉凡因不可歸責於己之事由而
    不能給付，或因合法主張抗辯而拒絕給付，甚至在負債之後另行起意遲延給付，
    皆有可能，非可盡予推定為自始無意給付之財產犯罪一端，而刑事被告依法不負
    自證無罪之責任，若無足可證明其自始意圖不法所有之積極證據，要難以單純債
    務不履行之狀態而推測其負債之初已有詐欺之故意。訊據被告丁○○堅決否認有
    何詐欺犯行，辯稱：大和公司受元大公司委託製作「上市審議篇暨形象篇」錄影
    帶後，交由員工陳俊杰負責拍攝，並由陳俊杰將影片交予告訴人剪接，惟嗣後元
    大公司對於陳俊杰所拍攝之內容不滿意，影片未能順利驗收，大和公司無法取得
    製作費用，伊只好親自重新拍攝，並委託飛意錄像股份有限公司（以下簡稱飛意
    公司）協助處理，然之間元大公司應支付大和公司之製作費用，又遭另債權人中
    租迪和股份有限公司聲請法院假扣押，伊週轉不靈，始致支付予告訴人之支票發
    生跳票。
二、經查，被告丁○○所稱本件係因其所營大和公司受元大公司委託製作宣傳錄影帶
    ，始由員工陳俊杰委由告訴人光耀公司剪接錄影帶一節，業據告訴人及被告一致
    陳述明確，核與證人陳俊杰於偵查中證述之情節相符，並有元大公司影片製作合
    約書、陳俊杰人事資料卡影本各一件、光耀公司客戶費用清單二紙附卷可稽，自
    為真實可信，參諸依據大和公司與元大公司影片製作合約書所載，元大公司總計
    應支付大和公司二百萬元，而本件大和公司則僅須支付告訴人十一萬餘元，則本
    件被告委託告訴人剪接錄影帶之動機，既係基於履行其與元大公司間合約之必要
    ，元大公司應支付大和公司之款項，又足敷大和公司支付告訴人之需要，衡諸常
    情，被告自始即有詐欺意圖之可能性，已甚為低微。次查，本件被告係於八十七
    年三月間即委託告訴人剪接錄影帶，告訴人替大和公司完成剪接工作之一個月後
    始行請款等情，業據告訴人代表人乙○○陳明在卷，被告支付告訴人之二張面額
    七萬八千四百三十五元、三萬六千八百五十五元之支票，係其分別於八十七年五
    月十一日、五月二十七日所交付，亦有付款簽收簿影本二紙在卷足憑，而經本院
    向上開二支票付款行庫函查該等帳戶往來情形，該二帳戶實至同年七月十日、六
    月十七日始遭拒絕往來，自八十七年三月迄遭拒往為止，仍然分別有九張、五張
    支票於該二帳戶提示兌現，有華南商業銀行東台北分行函暨存款往來明細表、安
    泰商業銀行通化分行函暨存款當期交易明細表各一件在卷可稽，顯然被告於大和
    公司委託告訴人剪接錄影帶，甚至交付上開二紙支票予告訴人時，尚非已限於無
    支付該項價款能力之狀態，則被告並非於委託告訴人剪接錄影帶時，即知其實無
    能力支付剪接代價，亦非於交付二紙支票予告訴人時，即知該等支票將無法兌現
    等情，自亦堪認定。加以被告所辯嗣後元大公司對於陳俊杰所拍攝之內容不滿意
    ，影片未能順利驗收，大和公司無法取得製作費用，其親自重新拍攝，委託飛意
    公司處理，然元大公司應支付大和公司之製作費用卻遭另債權人中租迪和股份有
    限公司聲請法院假扣押，因週轉不靈，始致支付予告訴人之支票跳票等情，並有
    飛意公司帳款明細影本二十四紙、本院民事執行命令影本一件附卷可佐，核堪信
    為真實，自不得僅憑被告交付予告訴人付款之支票無法兌現，遽認其有詐欺得利
    之犯行。此外，本院復查無其他積極證據，足認被告確有刑法第三百三十九條第
    二項之詐欺得利犯行，本件核屬單純民事債務不履行所生糾葛，與刑事詐欺犯罪
    無涉，被告犯罪尚屬不能證明，依法應為無罪之諭知。
據上論斷，應依刑事訴訟法第三百零一條第一項判決如主文。
本案經檢察官柯金柱到庭執行職務。
中    華    民    國      八十九        年      一      月    二十八    日
                                        臺灣臺北地方法院刑事第七庭
                                                  法  官  楊代華
右正本證明與原本無異。
如不服本判決，應於判決送達後十日內，向本院提出上訴狀。
                                                  書記官  許博為
中    華    民    國      八十九      年      二      月      二      日


司法院資訊處製作；財團法人民間司法改革基金會備份。
